【裁判字號】    97,重訴,504
【裁判日期】    980408
【裁判案由】    損害賠償
【裁判全文】
臺灣臺中地方法院民事判決  97年度重訴字第504號
原      告  丙○○即祭祀公業三王公、陳溪南、陳六房公管理
            人
共      同
訴訟代理人  李明海  律師
複代理人    甲○○
被      告  乙○○
上列當事人間損害賠償事件，經本院於民國98年3月18日言詞辯
論終結，判決如下：
    主    文
原告之訴及假執行之聲請均駁回。
訴訟費用由原告負擔。
    事實及理由
壹、程序事項：
    本件被告，未於言詞辯論期日到場，核無民事訴訟法第386
    條各款所列情形，爰依原告之聲請，由其一造辯論而為判決
    。
貳、原告訴之聲明：
  一、被告應給付原告新台幣（下同）24,000,000元及自起訴狀
      繕本送達翌日起至清償日止，按年利率5%計算之利息。
  二、原告願供擔保，請准宣告假執行。
參、事實摘要：
  一、原告方面：
      起訴主張被告接受祭祀公業三王公、陳溪南、陳六房公之
      委託處理核發派下員核定公告、管理人選任登記及為原告
      利益計算出售上開3祭祀公業名下不動產，違反委任契約
      ，原告方面提出刑事背信告訴，被告經台灣台中地方法院
      檢察署檢察官起訴（案號：96年度偵緝字第14號、96年度
      偵字第17320號及移送併辦之96年度調偵字第114號、96年
      度偵字第25022號）並經鈞院以96年度易字3941號判決，
      判處被告背信罪，爰依債務不履行法律規定，解除委任契
      約，並依民法第259條、第260條規定，請求被告返還已收
      取之代辦款24,000,000元。
  二、被告方面：
      雖未到庭陳述，但具狀辯稱略以：被告係依法向鈞院聲請
      發支付命令，並持確定之支付命令為執行名義（案號：93
      年度促字第53197號、53198號、53199號），聲請法院強
      制執行，始取得代辦款。原告嗣又主張上開支付命令所憑
      之協議契約書為偽造，對被告分別提出以侵權行為損害賠
      償請求權為訴訟標的之訴訟（請求之損害賠償金額即包括
      被告已取得之代辦款金額在內），經鈞院分別以97年度重
      訴字第103號、97年度訴字第115號、97年度重訴字第181
      號判決駁回並均已確定在案。自不得再為與上開支付命令
      或判決相異之主張，請求返還委任代辦費。並聲明：請求
      駁回原告之訴及假執行之聲請。
肆、本件兩造不爭執事項：
  一、被告民國97年12月31日答辯狀附各該判決（案號如上所述
      ）均已確定。
  二、被告對於原告聲請支付命令（93年度促字第53197、53198
      、53199號），請求給付委任（代辦）報酬新台幣（下同
      ）3,000,000 、15,000,000元、6,000,000 元，均已確定
      ，並已強制執行受償。
伍、本件關鍵爭點：
    在上開判決確定之事實（包含被告對於原告聲請支付命令，
    請求給付報酬，本院支付命令之裁定均已確定，並受分配之
    事實）前提下，原告本件起訴主張被告違反委任義務、債務
    不履行，解除委任契約並請求返還代辦款24,000,000元，有
    無法律上之理由？
陸、本院得心證之理由：
  一、按訴訟標的之法律關係，於確定之終局判決中經裁判者，
      當事人之一造以該確定判決之結果為基礎，於新訴訟用作
      攻擊防禦方法時，他造應受其既判力之拘束，不得以該確
      定判決言詞辯論終結前，所提出或得提出而未提出之其他
      攻擊防禦方法為與該確定判決意旨相反之主張，此就民事
      訴訟法第三百九十九條第一項規定之趣旨觀之甚明。又
      確定之支付命令與確定判決有同一之效力，凡確定判決所
      能生之既判力及執行力，支付命令皆得有之，當事人不得
      就該法律關係更行起訴。而確定判決所生之既判力，除當
      事人就確定終局判決經裁判之訴訟標的法律關係，不得更
      行起訴或為相反之主張外，法院亦不得為與確定判決意旨
      相反之裁判。否則將使同一紛爭再燃，即無以維持法之安
      定，及保障當事人權利、維護私法秩序，無法達成裁判之
      強制性、終局性解決紛爭之目的。本件上訴人以其對被上
      訴人有佣金債權存在，經聲請新竹地院准許核發支付命令
      ，被上訴人收受該支付命令後，未於二十日之不變期間內
      提出異議，已生與確定判決同一之效力，為原審合法認定
      之事實。則被上訴人依「侵權行為」或「不當得利」為本
      件請求之法律上依據，雖與確定支付命令之「佣金債權請
      求權」為不同之訴訟標的，而無一事不再理原則之適用，
      惟就兩造間確定有「佣金債權存在」之事實，依上說明，
      被上訴人已不得再為相反之主張，法院亦不得為與該確定
      支付命令意旨相反之裁判，否則即違反該確定支付命令之
      既判力。最高法院著有42台上1306號判例及93台上字第14
      32號判決，可資參照。
  二、查本件原告前曾於95年10月12日向本院對被告提起返還土
      地所有權狀訴訟，於審理過程中，被告具狀抗辯其已取得
      上開支付命令確定證明書，而原告非但未主張系爭協議書
      為偽造，亦未主張被告違反委任契約，並於96年1月4日以
      準備書狀催告被告得隨時向原告領取600萬元（95年度訴
      字第2703號請求返還所有物事件係本股承辦案件，上開事
      實乃本院職務上已知事實）。且原告對於上述支付命令均
      未聲明異議，嗣於被告持確定支付命令聲請強制執行程序
      中，亦未主張被告違反委任契約及解除契約，被告始能依
      支付命令強制執行，取得委任報酬。
  三、原告本件起訴，係以在前訴訟基準時（事實審言詞辯論終
      結時）前即已存在，且經支付命令確定之事實，在本訴訟
      中提出，雖非違反一事不再理規定，但有學理上所謂失權
      效、排除效、遮斷效之適用，此為實務上一致之見解，最
      高法院上開判例、決亦足資參照。
  四、至於原告另對上開已確定之93年度促字第53197號裁定提
      起再審之訴，業經本院以被告雖經刑事判決認定其犯背信
      罪，惟該刑事判決尚未確定，故原告再審之訴不備再審之
      訴合法要件，予以裁定駁回（案號：98年度再字第5號）
      。是以上開已確定之支付命令及判決效力（包含支付命令
      及判決所認定事實之效力），仍未受動搖，從而，原告本
      件復為與之相反之主張，自非足取，本院亦不得為反於上
      開已確定之支付命令及判決意旨之判決，併此敘明之。
  五、綜上所述，本件原告之請求，尚屬無據，應予駁回，其訴
      既經駁回，假執行之聲請亦失依附，爰併予駁回之。
陸、結論：原告之訴為有理由，依民事訴訟法第385條第1項前段
    、第78條、第85條第1項前段，判決如主文。
中    華    民    國    98    年    4    月     8     日
                  民事第三庭    法  官  曹宗鼎
上正本係照原本作成。
如對本判決上訴，須於判決送達後20日內向本院提出上訴狀。
中    華    民    國    98    年    4    月     8     日
                                書記官  黃惠閔


司法院資訊處製作；財團法人民間司法改革基金會備份。
